臺灣高等法院高雄分院民事判決
111年度上易字第253號
上   訴   人  陳虹芮
訴 訟代理 人  潘聖瑋
上   訴   人  楊夏菁
訴 訟代理 人  王正宏律師
被 上  訴 人  仲捷不動產仲介經紀有限公司

法 定代理 人  葉秀燕
訴 訟代理 人  葉東和
兼訴訟代理人  何明忠
上列當事人間請求損害賠償事件，兩造對於中華民國111年6月2
日臺灣高雄地方法院109年度訴字第1351號第一審判決，各自提
起上訴，上訴人陳虹芮並為訴之追加，本院於111年8月24日言詞
辯論終結，判決如下：
    主  文
原判決關於命上訴人楊夏菁給付上訴人陳虹芮逾新臺幣壹拾捌萬
肆仟元本息部分，及該部分假執行之宣告，暨訴訟費用（除確定
部分外）之裁判均廢棄。
上開廢棄部分，上訴人陳虹芮在第一審之訴及假執行之聲請均駁
回。
上訴人楊夏菁之其餘上訴、上訴人陳虹芮之上訴及追加之訴均駁
回。
第一（除確定部分外）、二審（含追加部分）訴訟費用，由上訴
人楊夏菁負擔百分之十一，餘由上訴人陳虹芮負擔。
    事實及理由
一、上訴人陳虹芮主張：兩造於民國107年3月21日，經由被上訴
    人仲捷不動產仲介經紀有限公司（下稱仲捷公司）及其受僱
    人即被上訴人何明忠（下稱仲捷公司等2人）居間仲介，簽
    訂不動產買賣契約書（下稱系爭契約），由伊以新臺幣（下
    同）418萬元，向對造上訴人楊夏菁購買高雄市○○區○○段○○
    段00000地號應有部分10分之1土地及其上同段493建號即門
    牌號碼高雄市○○區○○○路000巷0號3樓建物（下稱系爭房屋，
    與上述土地合稱系爭房地）。詎楊夏菁、仲捷公司等2人明
    知系爭房屋浴室外牆及房間牆壁有滲水導致之壁癌、廚房熱
    水管阻塞無熱水可用，卻故意不告知伊，且系爭契約之不動
    產說明書現況調查表（下稱系爭調查表）竟記載系爭房屋無
    滲漏水情形，並記載點交時房屋之水電設施應保持得正常使
    用。伊因上開瑕疵支出漏水修繕費用11萬7000元、廚房熱水
    管修繕費用6萬7000元。又系爭房屋因上開瑕疵，致伊受有
    房屋價值減損30萬元之損害。楊夏菁自應依民法第360條之
    規定負賠償責任。而仲捷公司等2人未盡其服務義務，應依
    民法第571條規定，返還服務費8萬3000元。爰求為命楊夏菁
    應給付伊48萬4000元，及自109年7月21日起至清償日止，按
    年息5%計算之利息；仲捷公司等2人應返還伊8萬3000元，及
    自起訴狀繕本送達翌日起至清償日止，按年息5%計算之利息
    ；暨願供擔保請准宣告假執行之判決。（其中請求仲捷公司
    等2人給付利息部分，係於第二審為訴之追加，經核與原訴
    請求之基礎事實同一，依民事訴訟法第446條第1項、第255
    條第1項第2款規定，應予准許；至陳虹芮於原審其餘之請求
    ，業經敗訴確定，不予載述。）
二、楊夏菁及仲捷公司等2人則以：
　㈠楊夏菁部分：陳虹芮於簽訂系爭契約前，即明知系爭房屋為
    屋齡30餘年之中古屋，且有前往系爭房屋實地查看2次，本
    可輕易檢視房屋屋況，其於購屋後反指伊遮蔽壁癌，並非事
    實。又系爭調查表記載房屋無滲漏水狀況，點交時房屋之水
    電設施應保持得正常使用，此係經買賣雙方確認後而為勾選
    ，陳虹芮亦在選項旁邊簽名確認，是系爭契約第9條第3項及
    系爭調查表之內容，並非對系爭房屋品質之保證。再者，陳
    虹芮應了解系爭房屋之屋況與全新之房屋不能相比，然陳虹
    芮仍同意以當時之屋況購買系爭房屋，而房屋壁癌及廚房熱
    水管阻塞並非影響結構安全或其他經雙方明確約定不容許存
    在之情形，且係屬一般中古房屋歷經相當年數後，建築材料
    及管線自然耗損而產生之狀況，自非屬瑕疵而不在買賣之瑕
    疵擔保範圍。縱認為壁癌及廚房熱水管阻塞屬不具備通常或
    契約預定之效用、品質或價值之瑕疵，陳虹芮於系爭契約簽
    訂前及交屋前均知悉房屋有壁癌之情形，且同意現況交屋，
    已拋棄瑕疵擔保責任，伊自不負擔瑕疵擔保責任，陳虹芮請
    求修繕費用及賠償房屋價值減損之損害，均屬無據等語。
  ㈡仲捷公司等2人部分：陳虹芮於107 年3 月21日與楊夏菁簽訂
    系爭契約，並於107 年4 月28日完成點交，伊等已盡仲介義
    務，並無違反誠信原則。又伊等不知系爭房屋有瑕疵，嗣陳
    虹芮於107 年5 月2 日告知伊等房屋漏水、廚房無熱水可用
    等情，伊等旋即聯絡買賣雙方處理，並協調水電師傅前往勘
    查，詎陳虹芮竟避不見面，亦拒不開門維修，其請求伊等退
    還服務費為無理由等語，資為抗辯。
三、原審判命楊夏菁應給付陳虹芮48萬4000元，及自109年7月21
    日起至清償日止，按年息5%計算之利息，並為准免假執行宣
    告，暨駁回陳虹芮其餘之訴。陳虹芮、楊夏菁各就其敗訴部
    分，提起一部上訴，陳虹芮並為訴之追加，其聲明：㈠原判
    決關於駁回陳虹芮後開第二項之訴部分廢棄。㈡上開廢棄部
    分，仲捷公司等2人應再給付陳虹芮8萬3000元，及自起訴狀
    繕本送達翌日起至清償日止，按年息5%計算之利息。㈢楊夏
    菁之上訴駁回。楊夏菁聲明：㈠原判決關於命楊夏菁給付超
    過13萬6287 元本息部分及該部分假執行之宣告暨訴訟費用
    之裁判均廢棄。㈡上開廢棄部分，陳虹芮在第一審之訴及假
    執行之聲請均駁回。仲捷公司等2人則聲明：陳虹芮之上訴
    及追加之訴均駁回。
四、兩造不爭執事項：
  ㈠楊夏菁於107年3月21日由訴外人楊夏芬代理，與陳虹芮在仲
    捷公司仲介下簽立系爭契約，買賣價金418萬元，系爭房地
    於107年4月16日將所有權移轉登記予陳虹芮，並於同月28日
    完成點交。
  ㈡系爭契約之系爭調查表，係記載房屋無滲漏水狀況，點交時
    房屋之水電設施應保持得正常使用。
五、得心證之理由：
  ㈠陳虹芮請求楊夏菁給付部分：
　⒈按買賣標的物之利益及危險，自交付時起，均由買受人承受
    負擔，但契約另有訂定者，不在此限；買賣因物有瑕疵，而
    出賣人依前5條之規定，應負擔保之責者，買受人得解除其
    契約或請求減少其價金。但依情形，解除契約顯失公平者，
    買受人僅得請求減少價金；買賣之物，缺少出賣人所保證之
    品質者，買受人得不解除契約或請求減少價金，而請求不履
    行之損害賠償。出賣人故意不告知物之瑕疵者亦同，民法第
    373條、第359條、第360條定有明文。又物之瑕疵係指存在
    於物之缺點而言。凡依通常交易觀念，或依當事人之決定，
    認為物應具備之價值、效用或品質而不具備者，即為物有瑕
    疵。出賣人自負有擔保其物危險移轉於買受人時，無滅失或
    減少其價值之瑕疵，亦無滅失或減少其通常效用，或契約預
    定效用之瑕疵（最高法院103年度台上字第2631號判決意旨
    參照）。
  ⒉經查：楊夏菁於107年3月21日由楊夏芬代理，與陳虹芮在仲
    捷公司仲介下簽立系爭契約，買賣價金418萬元，系爭房地
    於107年4月16日將所有權移轉登記予陳虹芮，並於同月28日
    完成點交。又系爭調查表記載房屋無滲漏水狀況，點交時房
    屋之水電設施應保持得正常使用等情，業據兩造不爭執，並
    有系爭契約書、系爭調查表可稽（雄司調卷第17至23頁），
    此部分事實堪認屬實。
  ⒊陳虹芮主張：伊於交屋後之107年5月間，發現系爭房屋有滲
    水、壁癌及熱水管阻塞等嚴重瑕疵，於5月2日即通知何明忠
    房屋有滲漏水及壁癌之情形等語，業據提出其與何明忠Line
    對話紀錄為證（訴字卷第197頁），並為兩造所不爭。而依
    系爭調查表所載，其中房屋是否有滲漏水情形乙欄，係勾選
    「否」，並由楊夏菁、陳虹芮分別於其上簽名，足見陳虹芮
    買受系爭房屋時，楊夏菁未告知房屋有滲漏水之瑕疵，陳虹
    芮亦不知有此瑕疵存在，陳虹芮係於交屋後始發現房屋有滲
    漏水及壁癌之情形。
　⒋又原審囑託高雄市土木技師公會鑑定系爭房屋之瑕疵，鑑定
    結果如下：
　⑴系爭房屋之公共浴廁、公共浴廁之門外牆、邊次臥内浴廁外
    牆、主臥浴廁、主臥浴廁外牆、邊次臥標準窗框、窗框牆面
    、前陽台、主臥前陽台是否有滲漏水及因滲漏水導致壁癌之
    情形？
　①系爭房屋經積水試驗，配合紅外線儀及混凝土水分計檢測，
    確認公共浴廁及主臥浴廁滲水，造成公共浴廁之門外牆、邊
    次臥内浴廁外牆、主臥浴廁、主臥浴廁外牆等處發生油漆剝
    落及產生白色粉狀物(壁癌)情形。
　②系爭房屋經積水試驗，配合紅外線儀及混凝土水分計檢測，
    確認主臥前陽台及前陽台並無滲漏水情形。
　③系爭房屋邊次臥標準窗框、窗框牆面，有外牆裂縫造成滲漏
    水，致牆壁内側(室内牆面)油漆剝落、起泡情形。
　⑵若有上開情形，可否判斷原因為何？人為因素或自然等不可
    抗力因素造成？
　①公共浴廁之門外牆、邊次臥内浴廁外牆、主臥浴廁、主臥浴
    廁外牆、主臥前陽台外牆等處發生油漆剝落及產生白色粉狀
    物(壁癌），為溫度變化、地震影響、裝修材料及防水材料
    老化等自然不可抗力因素造成。
　②邊次臥標準窗框、窗框牆面等處發生油漆剝落、起泡，為溫
    度變化、裝修材料及防水材料老化等自然不可抗力因素造成
    。
　⑶若有上開情形，可否推測是鑑定前多久之前之狀況？
　  依陳虹芮提供久勝工程有限公司（下稱久勝公司）於108.01
    .26估價單，内含當時房屋照片顯示邊次臥内浴廁外牆、公
    共浴廁之門外牆、主臥浴廁外牆、主臥外牆、邊次臥標準窗
    框、窗框牆面等瑕疵已經存在。故判斷該瑕疵於108.01.26
    久勝公司提供估價單前即已存在。
　⑷該屋之熱水器到廚房流理台水龍頭間之熱水管是否有阻塞之
    情形？若有，可否判斷多久以前發生？
　①確認廚房流理台水龍頭與目前使用熱水器間未聯通或閉鎖。
　②推斷廚房流理台水龍頭無法提供熱水發生於105年以前，至
　　75年間。
　⒌審諸鑑定人係以熱傳導、紅外線、混凝土水分計等方式，檢
    測熱水管情形及積水漏水狀況，以實際勘查、試驗結果而為
    鑑定，有鑑定報告書可稽（外放），應屬客觀專業，鑑定結
    果堪予採信。足見系爭房屋於交屋前即有形成滲水、壁癌、
    熱水管阻塞等瑕疵。而系爭房屋原為楊夏菁所有，對於上開
    瑕疵，應無不知之理，縱平時未加以注意，在出售系爭房屋
    前，亦應依系爭調查表所列之可能瑕疵情形，加以一一檢視
    ，以確認瑕疵有無，並明確告知買受人。然楊夏菁於締約時
    ，並未告知陳虹芮系爭房屋有滲漏水、熱水管有阻塞之瑕疵
    ，致陳虹芮不知有瑕疵仍為購買，顯因可歸責於楊夏菁之事
    由，陳虹芮就系爭房屋之瑕疵給付所生之損害，依民法第36
    0條規定，自得請求楊夏菁賠償。
  ⒍按損害賠償，除法律另有規定或契約另有訂定外，應以填補
    債權人所受損害及所失利益為限，民法第216條第1項定有明
    文。查上開鑑定報告就修繕費用之鑑定結論為：「系爭房屋
    瑕疵修繕範圍包含公共浴廁、主臥浴廁、公共浴廁之門外牆
    、邊次臥内浴廁外牆、邊次臥標準窗框、窗框牆面内側及外
    側、廚房熱水管埋設，經評估修繕費用為13萬6287元。修繕
    費用評估表及修繕項目詳附件9。」等語。上開費用評估之
    價格，固為鑑定標的修復之合理價格，惟並非絕對價格，仍
    應考量市場供需機制，並參酌修繕廠商實際報價情形，以為
    認定。本件依陳虹芮提出久勝公司估價單載明漏水修繕費用
    11萬7000元，另廚房熱水管修繕費用6萬7000元，總計為18
    萬4000元（雄司調卷第25、35頁），與上開鑑定之估價相較
    ，並無不合理之差距，佐以近來物價上漲、工資材料成本提
    高，乃眾所周知，是陳虹芮依民法第360條規定，請求楊夏
    菁賠償因系爭房屋瑕疵所生相當於修繕費用之損害18萬4000
    元，應屬可採。
  ⒎按損害賠償之目的在於填補所生之損害，其應回復者，係損
    害事故發生前之應有狀態，自應將事故發生後之變動狀況悉
    數考量在內。故於物被毀損時，被害人除得請求修補或賠償
    修復費用，以填補技術性貶值之損失而回復物之物理性原狀
    外，就其物因毀損所減少之交易價值，亦得請求賠償，以填
    補交易性貶值之損失而回復物之價值性原狀（最高法院104
    年度台上字第523號判決意旨參照）。準此，物被毀損時，
    被害人固得請求填補物理性瑕疵之損害及交易性貶值損失，
    惟倘無交易性貶值損失，尚不得以凡物有瑕疵，經修復後，
    均仍得請求貶值損失。系爭房屋雖有滲水、壁癌，及熱水管
    阻塞等之瑕疵，惟修補費用不高，顯見瑕疵並非重大，尚無
    涉及結構安全問題，經修復後，即屬無瑕疵狀態，依一般不
    動產交易通念，並不致房價貶損。況系爭房屋於75年12月9
    日為第一次登記，有建物登記謄本可憑（審訴卷第37頁），
    簽訂系爭契約時係屬屋齡逾30年之中古屋，買賣價金自已考
    量房屋之水電管線老舊、市場價格較為低落等因素，尚難認
    系爭房屋瑕疵經修補後，房屋交易價格仍有更為減損情事。
    此外，陳虹芮並未就系爭房屋瑕疵經修補後，尚受有交易性
    貶值損害乙節，盡舉證之責，其請求楊夏菁賠償交易價值貶
    損損失30萬元，即無足取。
　㈡陳虹芮請求仲捷公司等2人給付部分：　
    按居間人違反其對於委託人之義務，而為利於委託人之相對
    人之行為，或違反誠實及信用方法，由相對人收受利益者，
    不得向委託人請求報酬及償還費用，民法第571條定有明文
    。陳虹芮主張：仲捷公司等2人未盡其服務義務，依不動產
    經紀業管理條例第26條第2項規定，應負連帶賠償責任，故
    其2人應依民法第571條規定，返還服務費8萬3000元云云。
    查陳虹芮經由仲捷公司等2人之居間仲介，以總價418萬元向
    楊夏菁購買系爭房地，係由何明忠偕同陳虹芮參觀系爭房屋
    、協助支付斡旋金、與買賣雙方聯繫，至提供買賣契約及系
    爭調查表，協助陳虹芮簽約及確認屋況，為兩造所不爭執，
    仲介過程已符合一般房屋仲介應盡之義務，亦符合誠實及信
    用方法。至於楊夏菁未告知瑕疵之情，亦無證據證明仲捷公
    司等2人事先知情，是陳虹芮依上開規定，請求仲捷公司等2
    人返還服務費8萬3000元，並無理由。
六、綜上所述，陳虹芮依民法第360條、第571條規定，請求楊夏
    菁給付18萬4000元，及自起訴狀繕本送達之翌日即109年7月
    21日（審訴卷第25頁）起至清償日止，按年息5%計算之利息
    部分（其中13萬6287元本息部分業已確定），為有理由，應
    予准許。逾此部分之請求，即屬無據，應予駁回。原審就上
    開應准許部分即4萬7713元本息（18萬4000－13萬6287＝4萬77
    13），判命楊夏菁如數給付，並為准免假執行，核無不合，
    楊夏菁上訴意旨指摘原判決此部分不當，求予廢棄改判，為
    無理由，應駁回此部分之上訴。上開不應准許部分，其中原
    判決命楊夏菁應給付30萬元本息，並為假執行之宣告，尚有
    未合，楊夏菁指摘原判決此部分不當，求為廢棄，為有理由
    ，爰由本院改判如主文第2項所示。至其他不應准許部分（
    即陳虹芮請求仲捷公司等2人再給付8萬3000元），原判決為
    陳虹芮敗訴之諭知，核無不合，陳虹芮上訴意旨指摘原判決
    此部分不當，求予廢棄改判，並無理由，應駁回其上訴。另
    陳虹芮追加請求仲捷公司等2人給付利息部分，亦屬無據，
    應駁回追加之訴。本件事證已臻明確，兩造其餘之攻擊或防
    禦方法及所用之證據，經本院斟酌後，認為均不足以影響本
    判決之結果，爰不逐一論列，併此敘明。
據上論結，陳虹芮之上訴及追加之訴為無理由、楊夏菁之上訴為
一部有理由，一部無理由，判決如主文。
中　　華　　民　　國　　111 　年　　8 　　月　　31　　日
                            民事第六庭
                                審判長法  官  魏式璧
                                      法  官  郭慧珊
                                      法  官  賴文姍
以上正本證明與原本無異。
本判決不得上訴。
中　　華　　民　　國　　111 　年　　8 　　月　　31　　日
                                      書記官　葉淑華